臺灣雲林地方法院民事判決　九十一年度重訴字第一○七號
　　原　　　告　　乙　○
　　原　　　告　　丙○○○
　　原　　　告　　丁○○
　　原　　　告　　戊○○
　　訴訟代理人　　甲○○
　　被　　　告　　己○○
　　被　 　 告　　庚○○
右當事人間請求損害賠償事件，本院判決如左：
    主    文
被告應連帶給付原告乙○新台幣陸拾伍萬壹仟貳佰柒拾元，及自民國九十一年八月二
十四日起至清償日止，按週年利率百分之五計算之利息。
被告應連帶給付原告丙○○○新台幣捌拾壹萬陸仟捌佰參拾陸元，及自民國九十一年
八月二十四日起至清償日止，按週年利率百分之五計算之利息。
被告應連帶給付原告甲○○、丁○○各新台幣伍拾貳萬元，及均自民國九十一年八月
二十四日起至清償日止，按週年利率百分之五計算之利息。
被告應連帶給付原告戊○○新台幣柒拾參萬捌仟零陸拾元，及自民國九十一年八月二
十四日起至清償日止，按週年利率百分之五計算之利息。
原告其餘之訴駁回。
訴訟費用由被告連帶負擔五分之三，餘由原告負擔。
本判決第一項於原告乙○以新台幣壹拾參萬元供擔保後，得假執行。
本判決第二項於原告丙○○○以新台幣壹拾陸萬元供擔保後，得假執行。
本判決第三項於原告甲○○、丁○○各以新台幣壹拾萬元供擔保後，得假執行。
本判決第四項於原告戊○○以新台幣壹拾肆萬元供擔保後，得假執行。
原告其餘假執行之聲請駁回。
    事    實
甲、原告方面：
一、聲明：被告應連帶給付原告乙○新台幣（下同）一百十五萬八千五百七十一元；
    連帶給付原告丙○○○一百六十六萬六千元；連帶給付原告戊○○一百二十一萬
    八千零六十元；連帶給付原告甲○○、原告丁○○各一百萬元，及各自本起訴狀
    繕本送達被告等之翌日起至清償日止，按週年利率佰分之五計算之利息。並均以
    供擔保為條件之假執行宣告。
二、陳述：
(一)、緣被告己○○於民國（下同）九十一年二月三日凌晨一時許，酒醉駕駛ＲＧ－一
    六四五號箱型車，行經雲林縣斗六市○○路天主堂前，原應注意車前狀況，並隨
    時採取必要之安全措施，而依當時又無不能注意之情事，竟疏未注意，致追撞被
    害人林昭雄所騎乘之機車，致林昭雄因傷重不致死亡等情，經台灣高等法院台南
    分院刑事庭以九十一年度交上易字第七五六號審理在案。
(二)、按因故意或過失不法侵害他人權利者，負損害賠償責任，又限制行為能力人，不
    法侵害他人權利者，以行為時有識別能力為限，與其法定代理人連帶負賠償責任
    ，此為民法第一百八十四條第一項前段、第一百八十七條第一項定有明文。又不
    法侵害他人致死者，對於支出殯葬費及醫藥費之人，亦應負損害賠償責任；被害
    人對於第三人負有法定扶養義務者，加害人對於第三人亦應負損害賠償責任，不
    法侵害他人致死者，被害人之父、母、子女及配偶，雖非財產上之損害，亦得請
    求賠償相當之金額，此亦為同法第一百九十四條、第一百九十二條第一項、第一
    百九十二條第二項分別規定甚明。
(三)、經查，被告己○○於七十一年三月七日生，於本件發生當時（九十一年二月三日
    ），係未滿二十歲之限制行為能力人，且有識別能力，被告庚○○係被告己○○
    之父，依上開法條規定，被告己○○、庚○○即應負起本件連帶賠償之責任。而
    原告乙○、丙○○○分別係被害人林昭雄之父、妻，原告甲○○、丁○○、戊○○等人係被害人林昭雄之子女，此有戶籍謄本三份在卷足參，茲依上開規定，將
    原告乙○等人向被告等人得以連帶請求之金額分述如后：
１、原告乙○部分：
(1)、扶養費：被害人林昭雄於本件案發當日即無法扶養乙○，原告乙○（四年九月二
    十一日生）於案發當日（九十一年二月三日），年值八十七歲，依九十年度綜合
    所得稅受扶養親屬七十歲以上寬減額為十一萬一千元，及乙○尚有十年餘命，作
    為扶養費之計算標準，依原告乙○育有七名子女，經計算後，原告乙○得請求之
    扶養金額為一十五萬八千五百七十一元。
(2)、精神慰藉金：原告乙○係被害人林昭雄之父，林昭雄平日甚為孝順，今因被告己○○之過失，致原告乙○白髮人送黑髮人，終日淚以洗面，然而被告己○○迄仍
    不願與原告乙○等人達成和解，原告乙○精神飽受折磨，故原告乙○請求非財產
    上之損害金額為一百萬元，以資慰藉。
２、原告丙○○○部分：
(1)、扶養費：原告丙○○○（三十九年四月二０日生）於被告己○○肇事當日（九十
    一年二月三日）即無法受被害人林昭雄扶養，年值五十二歲，依九十年度綜合所
    得稅扶養親屬寬減額為七萬四千元，受扶養人七十歲以上為十一萬一千元，作為
    扶養費之計算標準，又依八十一年台閩地區歷年簡易生命表女性平均餘命計算，
    原告丙○○○尚有二十四年餘命，而原告丙○○○與被害人林昭雄共生育有三名
    子女，經計算後，原告丙○○○得請求之扶養金額為六十六萬六千元。
(2)、精神慰藉金：原告丙○○○與被害人林昭雄原本伉儷情深，今因被告己○○之過
    失，痛失老伴，終日淚以洗面，然而被告己○○迄仍不願與原告丙○○○等人達
    成和解，原告丙○○○精神飽受折磨，故原告丙○○○請求非財產上之損害金額
    為一百萬元，以資慰藉。
３、原告戊○○、甲○○、丁○○部分：
(1)、醫藥費、必要支出及殯葬費用：被害人林昭雄於車禍後至死亡間，此期間由原告
    戊○○所支出之醫療、增加生活上需要之費用及一般社會習俗必須之殯葬費用合
    計為二十一萬八千零六十元，此有醫藥費等收據附卷可稽。
(2)、精神慰藉金：被告己○○因過失致被害人林昭雄死亡，使原告戊○○、甲○○、
    丁○○等均無法再享天倫之樂，情何以堪，且自事發後，被告己○○均未表示有
    歉意，迄今仍不願和解，已如前述，致原告戊○○等人精神上之痛苦難以形容，
    故原告戊○○等人請求非財產上之損害各一百萬元，以資慰藉。
(四)、綜上所述，被告等應連帶給付原告乙○之扶養費、精神慰藉金為一百一十五萬八
    千五百七十一元，原告丙○○○之扶養費、精神慰藉金合計為一百六十六萬六千
    元，原告戊○○之醫藥費、殯葬費、精神慰藉金共計一百二十一萬八千零六十元
    ，原告甲○○、丁○○之精神慰藉金各為一百萬元。
(五)、本件車禍發生後，已經以原告丙○○○名義，自新光產物保險股份有限公司領取
    強制保險金一百四十萬元。
三、證據：提出救護車收據、醫藥費收據、保險公司給付保險金證明單各一件、戶籍
    謄本三件、喪葬費收據九張為證。
乙、被告庚○○方面：
    被告未於言詞辯論期日到場，亦未提出書狀作何聲明或陳述。
丙、被告己○○方面：
一、聲明：駁回原告之訴、。
二、陳述：對於原告主張發生本件車禍之事實不爭執，但被告目前正在服兵役，無資
    力可以賠償。
丁、本院依職權調閱九十一年交易字第三○號被告己○○過失致死等刑事案卷。
    理    由
一、本件被告庚○○未於言詞辯論期日到場，核無民事訴訟法第三百八十六條各款所
    列情形，依原告之聲請，由其一造辯論而為判決。
二、原告主張之事實，已據其提出與所述相符之救護車收據、醫藥費收據、保險公司
    給付保險金證明單各一件、戶籍謄本三件、喪葬費收據九張為為證，應認原告之
    主張為可採信。
三、查被告己○○於九十一年二月三日凌晨一時十分許，酒醉駕駛ＲＧ－一六四五號
    箱型車，沿雲林縣斗六市○○路由南往北，即由斗六市往林內鄉方向行駛，準備
    回南投縣竹山鎮住處，途經林內鄉○○道時，遇到警察臨檢，己○○因係無駕駛
    執照又酒後駕車，於是掉頭往斗六方向行駛，警方發現其所駕駛之汽車迴轉想逃
    避攔檢，也駕車在後追趕，至斗六市○○路天主堂前，被告己○○原應注意車前
    狀況，並隨時採取必要之安全措施，而依當時又無不能注意之情事，竟疏未注意
    仍以時速一百公里之速度疾駛，致追撞同向靠右行駛之被害人林昭雄所騎乘之機
    車，致林昭雄因傷重不致死亡等情，經本院以九十一年度交易字第三○號刑事判
    決，認被告己○○犯公共危險及因過失至人於死罪，前者處有期徒刑三月，後者
    處有期徒刑十月在案等情，有斗六分局斗六所意外死亡案件初步調查報告書、道
    路交通事故調查報告表、肇事現場暨車輛照片、台灣雲林地方法院檢察署檢察官
    率同法醫之勘驗筆錄、相驗屍體證明書、驗斷書及相驗照片、本院以九十一年度
    交易字第三○號刑事判決等附於該刑事案卷足按，經本院調閱該刑事案卷屬實，
    被告己○○因過失致林昭雄於死之事實，堪以認定。
四、按因故意或過失不法侵害他人權利者，負損害賠償責任，又限制行為能力人，不
    法侵害他人權利者，以行為時有識別能力為限，與其法定代理人連帶負賠償責任
    ，此為民法第一百八十四條第一項前段、第一百八十七條第一項定有明文。又不
    法侵害他人致死者，對於支出殯葬費及醫藥費之人，亦應負損害賠償責任；被害
    人對於第三人負有法定扶養義務者，加害人對於第三人亦應負損害賠償責任，不
    法侵害他人致死者，被害人之父、母、子女及配偶，雖非財產上之損害，亦得請
    求賠償相當之金額，此亦為同法第一百九十四條、第一百九十二條第一項、第一
    百九十二條第二項分別規定甚明。
五、經查，被告己○○於七十一年三月七日生，此有其戶籍謄本附卷可稽，於本件發
    生當時（九十一年二月三日），係未滿二十歲之限制行為能力人，且有識別能力
    ，被告庚○○係被告己○○之父，依上開法條規定，被告己○○、庚○○即應負
    起本件連帶賠償之責任。而原告乙○、丙○○○分別係被害人林昭雄之父、妻，
    原告甲○○、丁○○、戊○○等人係被害人林昭雄之子女，此有戶籍謄本三份在
    卷足參，茲依上開規定，原告乙○等人得依法向被告等人連帶請求損害賠償，茲
    就原告主張之各項賠償，是否合理？分述如次：
(一)、原告乙○部分：
１、扶養費部分：被害人林昭雄於本件案發當日即無法扶養乙○，原告乙○（四年九
    月二十一日生）於案發當日（九十一年二月三日），年值八十七歲，依九十年度
    綜合所得稅受扶養親屬七十歲以上寬減額為十一萬一千元，及乙○尚有十年餘命
    ，作為扶養費之計算標準，依原告乙○育有七名子女，以十一萬一千元成乘十年
    的係數（見係數表）八．0000000，金額為九十一萬八千八百八十九元，
    而乙○有七名子女乙節，復有戶籍謄本記載可據，因此原告乙○得請求之扶養金
    額為十三萬一千二百七十元，應予准許，其超過部分之請求，為無理由，應予駁
    回。
(2)、精神慰藉金：原告乙○請求非財產之損害金額一百萬元，查原告乙○係被害人林
    昭雄之父，今因被告己○○之過失，致原告乙○白髮人送黑髮人，其精神上所受
    之痛苦不言可喻，被告己○○現在服兵役中，固無資力，然被告庚○○則有土地
    多筆，此有其財產歸戶資料附卷可稽，本院認為原告乙○請求非財產上之損害金
    額以八十萬元為適當，此部份之請求應予准許，其超過部分之請求，為無理由，
    應予駁回。
(二)、原告丙○○○部分：
(1)、扶養費：查原告丙○○○（三十九年四月二０日生）於被告己○○肇事當日（九
    十一年二月三日）即無法受被害人林昭雄扶養，年值五十二歲，依九十年度綜合
    所得稅扶養親屬寬減額為七萬四千元，受扶養人七十歲以上為十一萬一千元，作
    為扶養費之計算標準，又依八十一年台閩地區歷年簡易生命表女性平均餘命計算
    ，原告丙○○○尚有二十四年餘命，而原告丙○○○與被害人林昭雄共生育有三
    名子女，以七萬四千元乘以二十四年之係數（見係數表）一六．0000000
    ，為一百十八萬七千三百四十三元，而原告丙○○○有三名子女，即原告甲○○
    、丁○○、戊○○，而被害人林昭雄與原告丙○○○為配偶關係，二人互負法定
    扶養義務，因此原告丙○○○所喪失之扶養權利為四分之一，其得請求之扶養金
    額為一百十八萬七千三百四十三元除以四，即二十九萬六千八百三十六元，此部
    份之請求應予准許，其超過部分之請求，為無理由，應予駁回。
(2)、精神慰藉金：原告丙○○○與被害人林昭雄為配偶關係，今因被告己○○之過失
    ，宛如禍從天降而痛失老伴，原告丙○○○精神飽受折磨，不言可喻，本院認為
    原告丙○○○請求非財產上之損害金額以八十萬元為適當，此範圍部分之請求，
    應予准許，其超過部分之請求，為無理由，應予駁回。
(三)、原告戊○○、甲○○、丁○○部分：
(1)、急救費及殯葬費用：被害人林昭雄於車禍後至死亡間，此期間由原告戊○○所支
    出之救護車及醫療費用七千五百六十元，及一般社會習俗必須之殯葬費用二十一
    萬零五百元，合計為二十一萬八千零六十元，此有醫藥費等收據附卷可稽，且數
    額尚稱合理，應予准許。
(2)、精神慰藉金：被告己○○因過失致被害人林昭雄死亡，使原告戊○○、甲○○、
    丁○○等均無法再享天倫之樂，情何以堪，原告戊○○等人精神上之痛苦，一樣
    難以形容，本院認為原告戊○○、甲○○、丁○○三人，其請求非財產上之損害
    各以八十萬元為適當，此部份之請求為有理由，均應予准許，其超過部分之請求
    ，為無理由，均應予駁回。
六、綜上所述，被告等應連帶給付原告乙○之扶養費、精神慰藉金為九十三萬一千二
    百七十元；原告丙○○○之扶養費、精神慰藉金合計為一百零九萬六千八百三十
    六元；原告戊○○所支出之急救費、殯葬費、精神慰藉金共計一百零一萬八千零
    六十元；原告甲○○、丁○○之精神慰藉金各為八十萬元。然查本件車禍發生後
    ，原告已經以丙○○○名義，自新光產物保險股份有限公司領取強制保險金一百
    四十萬元，此有原告提出保險公司給付保險金證明單在卷足按，此部份應自上述
    准許賠償之金額中予以扣除，茲以原告五人平均分受該強制保險金計算，每人分
    得二十八萬元，扣除結果，即原告乙○請求六十五萬一千二百七十元；原告丙○○○請求八十一萬六千八百三十六元；原告戊○○請求七十三萬八千零六十元；
    原告甲○○、丁○○各請求五十二萬元，及均自準備書狀繕本送達翌日起，至清
    償日止之法定遲延利息，為有理由，應予准許，其超過部分之請求，為無理由，
    均應予駁回。
七、原告陳明願供擔保，聲請宣告假執行，經核其勝訴部份，合於法律規定，爰酌定
    相當之擔保金額宣告之；其餘假執行之聲請，因該部份訴之駁回而失所依據，應
    予駁回。
八、據上論結，本件原告之訴為一部有理由，一部無理由，依民事訴訟法第三百八十
    五條第一項前段、第八十五條第一項前段、第二項、第三百九十條第二項判決如
    主文。
中　　　華　　　民　　　國　　九十一　　年　　　十　　　月　　二十三　　日
　　　　　　　　　　　　　　　臺灣雲林地方法院民事庭
~B法　　　官　蕭守田
右為正本係照原本作成。
如對本判決上訴須於判決送達後二十日內向本院提出上訴狀。（須附繕本）
中　　　華　　　民　　　國　　九十一　　年　　　十　　　月　　二十三　　日
~B法院書記官　李世文
